【裁判字號】    99,上易,474
【裁判日期】    990524
【裁判案由】    家庭暴力之傷害
【裁判全文】
臺灣高等法院高雄分院刑事判決         99年度上易字第474號
上  訴  人
即  被  告  乙○○
上列上訴人因家庭暴力之傷害案件，不服臺灣高雄地方法院99年
度易字第69號中華民國99年3 月30日第一審判決（起訴案號：臺
灣高雄地方法院檢察署98年度偵字第28440 號），提起上訴，本
院判決如下：
     主  文
上訴駁回。
     理  由
一、按不服地方法院之第一審判決而上訴者，應向管轄第二審之
    高等法院為之。上訴書狀應敘述具體理由。上訴書狀未敘述
    上訴理由者，應於上訴期間屆滿後20日內補提理由書於原審
    法院，逾期未補提者，原審法院應定期間先命補正。第二審
    法院認為上訴書狀未敘述理由或上訴有第362 條前段之情形
    者，應以判決駁回之。但其情形可以補正而未經原審法院命
    其補正者，審判長應定期間先命補正。刑事訴訟法第361 條
    、第367 條，分別定有明文。所謂不服第一審判決之具體理
    由，必係依據卷內既有訴訟資料或提出新事證，指摘或表明
    第一審判決有何採證認事、用法或量刑等足以影響判決本旨
    之不當或違法，而構成應予撤銷之具體事由，始克當之（例
    如：依憑證據法則具體指出所採證據何以不具證據能力，或
    依憑卷證資料，明確指出所為證據證明力之判斷如何違背經
    驗、論理法則）；倘僅泛言原判決認定事實錯誤、違背法令
    、量刑失之過重或輕縱，而未依上揭意旨指出具體事由，或
    形式上雖已指出具體事由，然該事由縱使屬實，亦不足以認
    為原判決有何不當或違法者（例如：對不具有調查必要性之
    證據，法院未依聲請調查亦未說明理由，或援用證據不當，
    但除去該證據仍應為同一事實之認定），皆難謂係具體理由
    ，俾與第二審上訴制度旨在請求第二審法院撤銷、變更第一
    審不當或違法之判決，以實現個案救濟之立法目的相契合，
    並節制濫行上訴（最高法院97年度臺上字第892 號判決參照
    ）。是以上訴人之上訴書狀或補提之上訴理由書，雖有敘述
    上訴理由，惟並未具體敘述第一審判決有上述違法、不當情
    形，即與未敘述具體理由無異，其所為上訴，即不符合上訴
    之法定要件。
二、本件原判決以被告乙○○所犯傷害罪之罪證明確，量處拘役
    20日，並如諭知如易科罰金以新臺幣1000元折算1 日，已詳
    敘所憑之證據與認定之理由。所為論敘，經核並無違背經驗
    法則或論理法則，量刑亦屬允當。被告上訴意旨略以：甲○
    ○有涉嫌販賣人口，且說謊，伊被甲○○毆打，甲○○打還
    告人，甲○○力大如牛，用水桶砸伊，伊為防衛才抓住她雙
    手，甲○○就用口咬傷伊，伊未傷害甲○○云云。惟查：被
    告係甲○○之兒媳，於民國（下同）98年9 月18日下午1 時
    30分許，在其位於高雄縣鳳山市太平一巷15號之住處外，因
    與甲○○發生口角爭執，進而互相拉扯，竟基於傷害之犯意
    ，徒手毆打甲○○手部、頭部，並以腳踢甲○○膝蓋，致甲
    ○○受有頭皮腫痛4 ×5 公分、左膝擦傷2 ×3 公分及右拇
    指瘀青等傷害，被告同時受有左後枕部血腫、左前臂瘀腫、
    右手撕裂傷及左手擦傷等傷害等情，業據原審依被告確有於
    上揭時地抓住被害人甲○○雙手之自白、證人即被害人甲○
    ○於警詢及檢察官偵查中之證述，及高雄市立聯合醫院99年
    2 月22日高市聯醫醫務字第0990001088號函檢送甲○○之就
    診病歷及受理家庭暴力事件驗傷診斷書、國軍高雄總醫院99
    年2 月23日之醫雄企管字第0990000937號函檢送被告之就診
    病歷及受理家庭暴力事件驗傷診斷書（被告亦受有傷害）等
    證據資料，認被告確於上揭時地與告訴人甲○○互毆，而有
    傷害犯行之事證明確，並敘明被告與告訴人係互毆而無從主
    張正當防衛而予以論處；並已審酌被告僅因與甲○○發生口
    角爭執，即與甲○○互相拉扯毆打致甲○○受傷，其自制力
    不足，漠視他人身體法益，且犯後否認犯行，亦未與甲○○
    達成和解，及被告與甲○○兩人係因互毆致雙方均受有傷害
    ，甲○○本身亦有可責之處，又甲○○所受傷勢非重，婆媳
    關係尚待修補等一切情狀，於法定刑度內量處拘役20日，並
    諭知如易科罰金以新臺幣1000元折算1 日。原審顯已斟酌刑
    法第57條各款所列情狀，而未逾越法律所規定之法定刑度範
    圍，或濫用其權限，應不得任意指摘為違法（最高法院72年
    台上字第6696號、75年台上字第7033號判例參照）。被告縱
    於與告訴人甲○○互毆時同受傷害，惟此為甲○○應否同負
    傷害罪責問題，自無成立正當防衛可言。被告上開上訴理由
    ，純屬自我說詞，顯非依據卷內既有訴訟資料或提出新事證
    表明原審判決有何不當或違法之具體事由。是原審判決並無
    不當或違法，應認被告提起上訴未依據卷內證據資料敘述具
    體理由之違背法律上程式。
三、綜上所述，被告之上訴理由，不能認係依據卷內訴訟資料指
    摘或表明原審判決有何採證、認事、用法或量刑等足以影響
    判決本旨之不當或違法，而構成應予撤銷之具體事由，其僅
    徒憑己意指摘原判決量刑不當，難謂適法之上訴理由。揆諸
    上揭規定，本件上訴人之上訴屬違背法律上之程式，應依法
    予以駁回，爰不經言詞辯論逕行判決。
據上論斷，應依刑事訴訟法第367 條前段、第372 條，判決如主
文。
中    華    民    國    99    年    5     月    24    日
                    刑事第十庭  審判長法  官 陳中和
                                      法  官 李政庭
                                      法  官 林水城
以上正本證明與原本無異。
本判決不得上訴。
中    華    民    國    99    年    5     月    24    日
                                      書記官 蔡佳君

司法院資訊處製作；財團法人民間司法改革基金會備份。
